【裁判字號】    94,訴,2222
【裁判日期】    950518
【裁判案由】    發明專利申請
【裁判全文】
臺北高等行政法院判決
                                     94年度訴字第02222號
                              .
原      告  美商‧蘭研究公司
代  表  人  傑弗瑞‧J‧布魯克.
訴訟代理人  甲○○（技師）
複  代理人  周良吉（技師）
被      告  經濟部智慧財產局
代  表  人  蔡練生（局長）
訴訟代理人  丙○○
            乙○○
上列當事人間因發明專利申請事件，原告不服經濟部中華民國94
年05月17日經訴字第09406127690號訴願決定，提起行政訴訟。
本院判決如下：
    主  文
原告之訴駁回。
訴訟費用由原告負擔。
    事  實
一、事實概要：原告於民國（除西元外，以下同）88年09月29日
    以「在真空處理室中釋放工作件的方法與裝置」向被告申請
    發明專利，經被告編為第00000000號審查，不予專利。原告
    不服，申請再審查，並於92年07月03日提出申請專利範圍修
    正本，案經被告於92年12月15日以（92）智專三 (二)04099
    字第922127 1870 號專利再審查核駁審定書為「系爭案應不
    予專利」之處分。原告不服，提起訴願，經訴願決定駁回，
    原告猶不服，遂向本院提起行政訴訟。
二、兩造聲明：
  (一)原告聲明：
  1.原處分及訴願決定均撤銷。
  2.被告應作成核准第00000000號發明專利之處分。
  3.訴訟費用由被告負擔。
  (二)被告聲明：
  1.駁回原告之訴。
  2.訴訟費用由原告負擔。
三、兩造之主張：
甲、原告主張：
  (一)原告以「在真空處理室中釋放工作件的方法與裝置」向被告
    申請發明專利，經被告編為第00000000號審查，不予專利。
    原告不服，申請再審查，並於92年07月03日提出申請專利範
    圍修正本，惟被告以西元1996年09月17日公開之美國第0000
    000號專利案（以下稱引證一）及西元1996年03月04日公開
    之英國第GB0000000號專利案（以下稱引證二）所揭露之內
    容，就熟習該項技術者之技術水準，與系爭案所請之申請專
    利範圍比對，認系爭案係運用申請前既有之技術或知識，而
    為熟習該項技術者所能輕易完成者，不具進步性，乃為應不
    予專利之處分。
  (二)原處分具有重大瑕疵，理由如下：
  1.被告作成原處分時未善盡告知義務，有違行政程序法第8條
    「誠信原則」之規定：
    (1)按「行政行為應依誠實信用之方法為之，並應保護人民正
      當合理之信賴。」「申請專利範圍之請求項有二項以上時
      ，應就每一請求項各別判斷其進步性。」分別為行政程序
      法第8條及被告公告之專利審查基準第1-2-20頁所載。
    (2)原處分理由未見有關系爭案之申請專利範圍第1項至第20
      項之部分，故被告未審查系爭案之每一請求項，違反前揭
      專利審查基準；且獨立項第1與10項中所載之主要技術特
      徵為「根據監視作用於工作件上之流體流率而控制夾持力
      」，於原處分亦絲毫未提及，原處分僅係針對系爭案之其
      他申請專利範圍之獨立項所為，故原處分顯然違反行政程
      序法第8條，具有行政處分違法之重大事由。
  2.被告於作成原處分時未善盡注意義務，有違行政程序法第9條
   「注意義務」之規定：
    (1)按「行政機關就該管行政程序，應於當事人有利及不利之
      情形，一律注意。」為行政程序法第9條之規定。
    (2)被告於其初審核駁審定書、再審核駁理由先行通知書一再
      忽視系爭案申請專利範圍第1至20項中所載之主要技術特
      徵「根據監視作用於工作件上之流體流率而控制夾持力」
      ，而逕作出再審查核駁之處分，且對於原告之前述說明，
      完全沒有回應。直至訴願階段，被告始回應，惟其說明引
      證案「所偵測之漏電流已包含有流體流率之因素在內，而
      該具冷卻作用之流體流率影響靜電夾持力，係為從事電漿
      裝置業者所習知之考慮因素」，完全未盡其核駁之舉證責
      任；試舉下例即知被告之說明顯無理由：若太陽照射強度
      係影響河水流量大小之一因素，則依被告之理由，水力發
      電設施可據以核駁太陽能發電設施。被告之原處分顯然違
      反行政程序法第9條有關「注意義務」之規定，具有行政
      處分違法之重大事由。
  3.原處分未依申請專利範圍所載之所有內容進行審查，違反專
    利法施行細則第16條第2項之規定:
    (1)按「獨立項應載明申請專利之標的、構成及其實施之必要
      技術內容、特點。」為本件核駁處分時專利法施行細則第
      16條第2項之規定，故專利審查應依申請專利範圍所載之
      內容進行審查，申請專利範圍所載之所有內容皆為實施之
      必要技術內容、特點。
    (2)被告僅憑其主觀認定，過度簡化各項申請專利範圍，而進
      行審查，原處分違反前揭施行細則第16條第2項之規定，
      具有行政處分違法之重大事由。
  4.原處分違反專利審查基準之相關規定：
    (1)原處分違反專利審查基準第1-2-20頁所提判斷進步性之基
      本原則:
      按「判斷發明有無進步性時，應確實依據發明所屬技術
        領域，以及申請專利當時之技術水準，檢索申請當日之
        前之既有技術及／或知識作為引證資料，以研判發明之
        技術手段之選擇與結合，如其選擇與結合具有困難度，
        並非為熟習該項技術者所能輕易完成者，即具有進步性
        。」為前揭專利審查基準第1-2-20頁判斷進步性之基本
        原則所載。次按「技術手段」係指為達成技術目的而如
        何完成之具體方式，因此為達成同一技術目的，可以有
        各種不同之技術手段；同理，利用相同技術原理亦可以
        有各種不同之技術手段。
      查專利之立法目的係「為鼓勵、保護、利用發明與創作
        ，以促進產業發展」，明訂於專利法之第1條，專利並
        非保護一技術目的、亦非保護一技術原理，此有專利法
        第21條第1項第3款明訂「科學原理」不予發明專利可證
        。專利係保護一具體之技術手段，因此專利審查應以先
        前技術與發明之技術手段作一比對，若有差異，更需引
        證先前技術來選擇與結合，如其選擇與結合具有困難度
        ，並非為熟習該項技術者所能輕易完成者，即具有進步
        性。今原處分係空泛地以技術目的、技術原理相同逕以
        核駁系爭案，此一處分顯然違反前揭專利審查基準。
    (2)被告以「後見之明」認系爭案不具進步性，違反專利審查
      基準第1-2-28頁之明文:
      按「進步性之研判，因審查委員再審查中瞭解其技術內
        容後，極易對發明之進步性作成偏低之評斷，以致有『
        後見之明』之情形，故審查時應以熟習該項技術者之觀
        點，根據申請當時之技術水準，作客觀之判斷。」為專
        利審查基準第1-2-28頁訂有明文。
      查系爭案申請專利範圍第25項之主要技術特徵在於「當
        反向電壓施加之後，當工作件從夾頭移開時，監視在夾
        頭中流動的夾持電流」，而被告逕以「運用之量測基準
        皆為電流，雖取樣之電流有所差異，但其運用之技術原
        理相同」、「消除靜電力之技術目的與原理皆相同，雖
        然在其電流之取樣上稍有差異，但其驅動反向電壓之目
        的相同」為由，核駁系爭案，對系爭案之進步性作成偏
        低之評斷，而忽視系爭案所量測之電流係「當反向電壓
        施加之後，當工作件從夾頭移開時在夾頭中流動的夾持
        電流」。被告憑藉「後見之明」而核駁處分系爭案之情
        事至為明顯，原處分顯然違反專利審查基準之規定。
    (3)原處分違反專利審查基準第1-2-21頁之明文:
      按「『突出的技術特徵』，係指申請專利之發明對熟習
        該項技術者而言，若以先前技術為基礎，仍然不易由邏
        輯分析、推理或試驗而得者；『顯然的進步』係指申請
        專利之發明克服先前技術中存在的問題點或困難性而言
        ，通常係表現於功效上。」為前揭專利審查基準第1-2-
        21頁所載。
      今縱然被告主觀認定系爭案之所有技術特徵均屬既有之
        習知構成要件，惟依上開審查基準，尚須審酌系爭案是
        否具有突出的技術特徵或顯然的進步；然被告漏未審酌
        系爭案所具有「當目前工作件從夾頭移開時，回應於所
        監視之在夾頭中流動的夾持電流，以控制下一工作件之
        反向電壓」之突出的技術特徵，並非可由引證案一邏輯
        分析、推理而得；又相較於引證案二，系爭案在功效上
        亦具有「不需在靜電夾頭中多埋設一偵測電極」之顯然
        的進步，被告遽然認定系爭案不具進步性，顯有違反前
        述審查基準之情形。
  (三)系爭案相較於引證資料確實具有進步性，已符合發明專利之
    所有要件：
  1.被告與訴願決定機關對於系爭案之技術特徵顯有過度簡化:
    (1)被告過度簡化系爭案之技術特徵為「回應於量測電流，而
      控制靜電夾持力於工作物上」、「反向電壓目的為消除靜
      電夾頭之靜電」、「驅動反向電壓之目的相同」。
    (2)訴願決定機關亦誤解系爭案之技術特徵為「系爭案關於流
      體流率之技術特徵可由引證案一之申請專利範圍第3、6、
      18、28項及第1圖可知」、「引證案一所測之漏電流已包
      含有流體流率之因素在內」、「流體感測器不論其為任何
      型式之能量轉換儀器，其最終轉換為電流或電壓之形式調
      整施加於夾頭」及「反向電壓消除靜電夾頭之靜電亦為系
      爭案之主要特徵」。
  2.系爭案之技術特徵，說明如下:
    (1)系爭案之各方法及裝置項有二主要技術特徵，在於「藉
      由當工作件正被處理時有效監視該工作件上之流體流率，
      以控制施加於工作件的夾持力量」，或「當工作件處理已
      完成，且反向電壓施加之後，當工作件從夾頭移開時，監
      視在夾頭中流動的夾持電流」，此等技術特徵已載明於系
      爭案之各個獨立項中。依前揭專利法施行細則第16條第2
      項之規定，上述記載於獨立項之所有限制條件皆為必要技
      術內容、特點。
    (2)系爭案所欲解決之問題:
      工作件經電漿處理後，因受電漿殘留電荷影響，使得靜電
      夾頭的實際夾持力隨著電漿處理時間，會逐漸大於夾持電
      壓所預設夾持力，而難以從靜電夾頭移開，而實際夾持力
      若太小會使製程無法進行，若太大會使工件極難移開，故
      如何保持適當的實際夾持力係系爭案所欲解決之問題。
    (3)習知技術：
      製程完成後，施加一釋放電壓，但釋放電壓之最佳值由經
      驗決定，或以複雜之計算方法得到。
  3.引證案所揭示之真正內容，完整說明如下:
    (1)關於引證一部分:
      參照引證一之圖6，揭露有一雙極性靜電夾頭，其中每一
      電極對工作件之夾持力正比於電極與工作件之電位差的平
      方，此時若改變電極電位（VA、VB），以VSB表示工作件
      電位，則一電極之夾持力（VA-VSB）增加，另一電極之夾
      持力減少，為使每一電極與工作件之電位差保持固定。故
      引證一提供了量測工作件電位（VSB）之方法，藉以調整
      每一電極電位，使（VA-VSB）與（VB-VSB）保持固定。
    (2)關於引證二部分:
      引證二所欲解決之問題與系爭案相同，可參照其說明書第
      2頁第14行至第3頁第3行之內容，其中提及反向電壓之使
      用係為更習知之技術，問題點在於施加反向電壓的大小與
      期間，習知係以經驗來決定反向電壓的大小與期間，此外
      反向電壓之最佳值會隨著不同的靜電夾頭、不同的溫度、
      不同的工作件、不同的製程期間而變化。故引證二提供了
      在靜電夾頭中增加一偵測電極的方法，來確認反向電壓是
      否已足以釋放工作件。
  4.系爭案相較引證一及引證二確實具有進步性:
    (1)系爭案之第一技術特徵相較引證一及引證二具有進步性：
      引證一與引證二僅揭露偵測電流的方法，完全未揭露系爭
      案之第一技術特徵「監視流體流率之數值，並同時據此反
      饋、調整夾持電壓大小」，絕非訴願決定所載「所偵測之
      漏電流已包含有流體流率之因素在內，而該具冷卻作用之
      流體流率影響靜電夾持力係為從事電漿裝置業者所習知之
      考慮因素」。
    (2)系爭案之第二技術特徵相較引證一及引證二具有進步性:
      不同於引證一處理電極與工作件之電位差改變的情形，
        系爭案處理的是靜電夾頭實際夾持力隨製程時間而逐漸
        增加，而假定電極與工作件之電位差不變的情形，因此
        系爭案之技術特徵反而是減少（VA-VSB）與（VB-VSB
        ）的大小，使其抵消夾持力隨時間增加之趨勢。因此引
        證一顯然是系爭案的相反教示，一般熟習此技術人士，
        絕不可能從引證案一經由邏輯推理而得到系爭案。
      由引證二之說明可知引證二之主要特徵在於需增加一偵
        測電極，因此引證二之缺點為增加一電極在靜電夾頭中
        是昂貴且複雜的，並且裝設一電極在部分極薄的靜電夾
        頭是完全不可行的；相反的，系爭案之反向電壓完全不
        需要此一偵測電極，而是利用工作件移開時所產生之電
        流脈衝，來作為後續工作件施加反向電壓之依據。亦因
        系爭案未裝設有偵測電極，其免不了有「時間上延遲」
        的缺點，目前工作件的電流脈衝數據，僅能供後續工作
        件之用。故引證二與系爭案在必要的技術手段上就有明
        顯的不同。
  5.系爭案之美國對應案在考量引證一之情況下，已獲頒專利為
    美國專利第0000000號，可為系爭案具有進步性之佐證：
    被告或云，各國法制有別，審查基準各異，在他國獲准之專
    利難為我國亦應准專利之論據。然查系爭案之主要爭點在於
    是否具進步性要件上，在該項要件之判斷，完全取決於引證
    先前技術比較後，客觀認定之結果，應不因國別之不同而有
    所差異，亦與各國專利制度異同無涉。
  (四)綜上，被告怠於踐行法定誠信原則、注意義務及專利審查相
    關規範所作成之原處分，其瑕疵極為重大，無予維持之必要
    ，懇請  鈞院鑒核，惠賜判決如訴之聲明，以維權益，俾符
    法制。
乙、被告主張：
  (一)原處分確實已審酌申請專利範圍第1項至第20項「根據監視
    作用於工作件上之流體流率而控制挾持力」之技術特徵:
  1.原告訴稱:「查原處分核駁系爭案之理由完全缺漏審查系爭
    案之申請專利範圍第1項至第20項...獨立項第1項與第10項
    中所載之主要技術特徵『根據監視作用於工作件上之流體流
    率而控制挾持力』，於原處分核駁理由中一絲毫未提及。」
    「被告武斷草率化系爭案之各項申請專利範圍為三言兩語，
    而進行審查。」「被告與原決定機關對於系爭案之技術特徵
    顯有過度簡化。」云云。
  2.查系爭案92年07月03日申請專利範圍修正本之申請專利範圍
    第1項明確記載「該夾頭所施加到該工作件的力為該流體力
    和該靜電力之總和...藉監視該作用於該工作件上之流體流
    率而有效地監視該夾頭施加於該工作件上的力，且根據該監
    視的力而控制該挾持力」，而申請專利範圍第10項亦有相似
    之記載，顯見「該監視的力」已包含「該流體力」及「該靜
    電力」。而依原處分理由(二)所載之「系爭案...技術特徵：
    為藉由控制回應於監視力的挾持直流電壓電源，而控制其靜
    電挾持力於工作物上」，依申請專利範圍第1項及第10項之
    定義，該「監視力」當然包括「該流體力」及「該靜電力」
    ；且「該流體力」係「藉監視該作用於該工作件上之流體流
    率而有效地監視該夾頭施加於該工作件上的力」而得，顯見
    原審定確實已審酌申請專利範圍第1項至第20項「根據監視
    作用於工作件上之流體流率而控制挾持力」之技術特徵，故
    原告主張原處分未就系爭案之申請專利範圍第1項至第20項
    予以審查，應有誤解。
  (二)原告謂被告於審查系爭案之進步性時，有行政處分之瑕疵，
    應有誤解:
  1.原告訴稱「原處分顯然違反專利審查基準之相關規定」，於
    審查系爭案之進步性時，有行政處分之瑕疵。
  2.查原處分係被告依據發明所屬技術領域，檢索申請日前之先
    前技術而得西元1996年09月17日公開之美國第0000000號專
    利案（以下稱引證一）及西元1996年03月04日公開之英國第
    GB0000000號專利案（以下稱引證二），並以其所揭露之內
    容就熟習該項技術者之技術水準，與系爭案所請之申請專利
    範圍比對，方做成系爭案「係運用申請前既有之技術或知識
    ，而為熟習該項技術者所能輕易完成者，不具進步性」之結
    論，原告謂被告於審查系爭案之進步性時，有行政處分之瑕
    疵，應有誤解。
  (三)系爭案相較引證一及引證二並不具進步性:
  1.原告係將系爭案之技術特徵與引證一及引證二所揭露之先前
    技術做比對，謂「引證一提供了量測工作件電位（VSB）之
    方法，藉以調整每一電極電位，使（VA-VSB）與（VB-VSB）
    保持固定」、「系爭案之技術特徵反而是減少（VA-VSB）與
    （VB-VSB）的大小，使其抵銷挾持力隨時間增加之趨勢」；
    又謂「引證二提供了在靜電夾頭中增加一偵測電極的方法，
    來確定反向電壓是否已足以釋放工作件」、「系爭案之反向
    電壓完全不需要此一偵測電極，而是利用工作件移開時所產
    生之電流脈衝，來做為後續工作件施加反向電壓之依據」。
  2.查引證一第2欄第55行至第57行記載之技術特徵「穩定地維
    持靜電夾頭之挾持力至一預設值，而不受自偏電壓變動之影
    響」，顯見其不論因自偏電壓（VSB）之變動而造成（VA-VS
    B）與（VB-VSB）增加或減少，其皆可「穩定地維持靜電夾
    頭之挾持力至一預設值」，故當然可達成系爭案「抵銷挾持
    力隨時間增加之趨勢」之目的，實屬熟習該項技術者所能輕
    易完成者；且系爭案於各相關申請專利範圍中所述「...當
    該工作件由該夾頭移開時監視在該夾頭中流動的電流」（申
    請專利範圍第6、24項）、「...一監視器，俾於工作件從夾
    頭移開時監視夾頭中流動的監視電流」（申請專利範圍第15
    、21、29、34項）等，為運用引證二所揭露之技術內容，因
    此系爭案相較引證一及引證二難謂具進步性。
  3.原告訴稱「系爭案之美國對應案在考量引證一之情況下，已
    獲頒專利為美國專利第0000000號，可為系爭案具有進步性
    之佐證」云云。姑且不論各國法制有別，審查基準各異，蓋
    被告所為之處分，係以引證一及引證二所揭露之先前技術為
    比對基礎，判斷系爭案為引證一、引證二技術之合併引用，
    係運用申請前既有之技術或知識，而為熟習該項技術者所能
    輕易完成者，不具進步性。
  (四)綜上所述，被告原處分並無違法，敬請駁回原告之訴。
    理  由
一、按凡利用自然法則之技術思想之高度創作，而可供產業上利
    用者，固得依本件專利處分時專利法第19條暨第20條第1項
    之規定申請取得發明專利。惟其發明如「係運用申請前既有
    之技術或知識，而為熟習該項技術者所能輕易完成時」，仍
    不得依法申請取得發明專利，復為同法第20條第2項所明定
    。
二、本件係原告前於88年09月29日以「在真空處理室中釋放工作
    件的方法與裝置」向被告申請發明專利，經被告編為第0000
    0000號審查，不予專利。原告不服，申請再審查，並於92年
    07月03日提出申請專利範圍修正本，案經被告於92年12月15
    日以（92）智專三 (二)04099 字 第922127 1870 號專利再
    審查核駁審定書為「系爭案應不予專利」之處分，有系爭案
    專利申請書、各審定書等件在卷可稽，並為兩造所不爭，堪
    認為實。原告不服，提起本件行政訴訟，主張如事實欄所載
    。
三、本院判斷如下：
  (一)本件第00000000號「在真空處理室中釋放工作件的方法與裝
    置」發明專利申請案，依92年07月03日申請專利範圍修正本
    所示，其技術特徵，在於「藉由當工作件正被處理時有效監
    視該工作件上之流體流率，以控制施加於工作件的夾持力量
    」，或「當工作件處理已完成，且反向電壓施加之後，當工
    作件從夾頭移開時，監視在夾頭中流動的夾持電流」；而系
    爭案所欲解決之問題，在於工作件經電漿處理後，因受電漿
    殘留電荷影響，使得靜電夾頭的實際夾持力隨著電漿處理時
    間，會逐漸大於夾持電壓所預設夾持力，而難以從靜電夾頭
    移開，而實際夾持力若太小會使製程無法進行，若太大會使
    工件極難移開，故如何保持適當的實際夾持力係系爭案所欲
    解決之問題。足認系爭專利申請案，其技術特徵為藉由控制
    回應於監視力的夾持直流電壓電源，而控制其靜電夾持力於
    工作物上。
  (二)引證一係西元1996年09月17日公開之美國第0000000 號專利
    案，而引證二為西元1996年03月04日公開之英國第GB000000
    0 號專利案。查引證一第2 欄第55行至第57行記載之技術特
    徵「穩定地維持靜電夾頭之挾持力至一預設值，而不受自偏
    電壓變動之影響」，顯見其不論因自偏電壓（VSB）之 變動
    而造成（VA-VS B）與 （VB-VSB）增加或減少，其皆可「穩
    定地維持靜電夾頭之挾持力至一預設值」，應可達成系爭案
    「抵銷挾持力隨時間增加之趨勢」之目的，實屬熟習該項技
    術者所能輕易完成者；且引證一所用之漏電流做為靜電夾頭
    之電壓根據，與系爭案專利說明書第4 頁「發明領域」之技
    術內容與特徵相同。系爭案所稱之電流，如其說明書第1 圖
    之安培計，即是測量電流而設，與引證一第1 圖之安培計相
    同。系爭案專利說明書第15頁第15行至第18行所稱「電源的
    電壓... 足以使工件夾持到夾頭」，此與引證一「摘要」及
    第1 欄至第2 欄第40行所述之技術特徵相同。再者，系爭案
    關於「流體流率」之技術特徵可由其申請專利範圍第3 、6
    、18、28項及第1 圖可知；而引證一之導管為流入冷卻液而
    設等敘述，其均包括系爭案專利說明書第22頁第3 行至第11
    行，流過導管之冷卻流體之流率產生於電漿室內，因此引證
    一以所偵測之漏電流來計算其偏壓所造成之靜電夾持力，亦
    證明凡熟習該項技術者應知其所測之漏電流已包含有「流體
    流率」之因數在內，而該具冷卻作用之「流體流率」影響靜
    電夾持力係為從事電漿裝置業者所習知之考慮因數，故引證
    一未將之列入申請專利範圍，由此可知引證一已揭露系爭案
    之技術特徵。其次，流體感測器不論其為任何型式之能量轉
    換儀器，其最終轉換為電流或電壓之形式調整施加於夾頭，
    而使其夾持力一定，其轉換過程引證一第1 圖皆已具備控制
    器（微電腦）及電流量測器電流表，其可達成夾持維持一定
    及直接監控之目的，此為從事該項電漿工程處理裝置之技術
    者所能輕易完成之技術特徵。
  (三)引證一之第1 圖之電流計裝置之特徵係電流量測裝置，系爭
    案之「電流脈衝」特徵在引證一發生此夾頭上抬時，亦發生
    「電流脈衝」現象；且引證一之第一圖電流計與系爭案電流
    計之功效相同，其目的皆為達成量測真空處理之靜夾力及釋
    放力之數據顯示，此仍屬運用先前之習知技術原理。因此系
    爭案之「電流脈衝」特徵，係為熟習該項技術者依引證一之
    技術內容所能輕易完成之技術手段，且可達成其目的。
  (四)另依系爭案申請專利範圍修正本內容其第2 項、第5 項及第
    5 圖即揭示其反向電壓消除靜電夾頭之靜電之曲線圖所示，
    反向電壓消除靜電夾頭之靜電亦為系爭案之主要特徵。而引
    證二第8 圖之施加電壓特性曲線所示，其設有反向電壓，如
    第5 圖之5B，5D所示，其亦可運用電路電流及靜電電流為其
    反向電壓之動作基準，其目的亦為消除靜電夾頭之靜電。故
    引證二已揭露系爭案之反向電壓消除靜電夾頭之靜電技術特
    徵。是系爭案之技術特徵為運用引證二既有之技術，為熟習
    該項技術者能輕易完成。
  (五)綜上，系爭案係引證一及二技術之合併引用，且並未增進新
    功效，自不符合發明專利之要件。從而被告所為系爭案應不
    予專利之處分，依法自無不合。
四、關於原告主張被告未就申請專利範圍附屬項逐項審查乙節；
    按修正前專利法施行細則第16條第3 項規定：「附屬項應敘
    明所依附之項號及申請標的，並敘明所依附項目外之技術特
    點。」，附屬項既係獨立項之依附或附加，若獨立項不具專
    利性，依當時實務之作法（於93年7 月1 日起專利主管機關
    已發函落實逐項審查原則），均於審定理由加註獨立項既不
    具專利性，附屬項既為獨立項之附加，自亦不具專利性等語
    ，實務上亦便宜容認此種對附屬項專利性之敘述，並無就違
    反逐項審查原則認定為違法。在專利審定階段，專利主管機
    關認附屬項具有所依附請求項以外之技術特徵時，若獨立項
    之請求經審查認為不具專利要件，但專利主管機關認為附屬
    項仍具專利要件者，基於逐項審查原則，專利審查主管機關
    固應依修正前專利法第40條第2 項限期申復，但申請人若不
    願就不符專利要件之請求項加以刪除修正，而申請就全部請
    求項准予專利，則基於專利單一性原則（修正前專利法第31
    條第1 項前段），全部之專利申請案自應全部否准，並無就
    同專利申請案作成部分請求項准專利，部分請求項否准專利
    之審定，此為專利單一性原則之問題，與逐項審查無關，是
    以申請專利範圍應如何修正，乃原告應參酌被告核駁理由通
    知書，作有利於原告專利權保護及他人利用之修正。是原告
    上開主張，容有誤解，尚難可採。
五、綜上所述，被告認本件有違核准審定時專利法第20條第2項
    之規定，所為本件「不予專利」之處分，並無不合；訴願決
    定予以維持，亦無違誤。原告訴請撤銷原處分及訴願決定，
    並請求被告應予系爭案為專利之處分，為無理由，應予駁回
    。
六、本件事證已明，兩造其餘主張或答辯，已與本院判決結果無
    涉，爰毋庸一一論述，併此敘明。
據上論結，本件原告之訴為無理由，爰依行政訴訟法第98條第3
項前段，判決如主文。
中    華    民    國    95    年    5    月    18    日
                     第七庭審判長法  官  黃  本  仁
                                 法  官  李  玉  卿
                                 法  官  黃  秋  鴻
上為正本係照原本作成。
如不服本判決，應於送達後20日內，向本院提出上訴狀並表明上
訴理由，如於本判決宣示後送達前提起上訴者，應於判決送達後
20日內補提上訴理由書（須按他造人數附繕本）。
中    華    民    國    95    年    5    月    18    日
                                書記官  蘇  婉  婷


司法院資訊處製作；財團法人民間司法改革基金會備份。
